---
title: "Data Types"
output: html_notebook
---

### **Завдання 1**

##### Створіть і виведіть на екран власний вектор з 5 елементів певного змісту:

1)  з елементами символьного типу;

```{r}
vector_chr <- c("apple", "banana", "cherry", "strawberry", "melon")
vector_chr
```

2)  з елементами числового типу;

```{r}
vector_num <- c(10, 20, 30, 40, 50)
vector_num
```

3)  додайте вектор імен до елементів числового типу і виведіть на екран вектор з іменами і відповідними числовими значеннями;

```{r}
names(vector_num) <- c("A", "B", "C", "D", "E")
vector_num
```

4)  об'єднайте вектори в одну структуру і виведіть результат об'єднання на екран.

```{r}
cbind(vector_chr, vector_num)
```

### **Завдання 2**

##### Напишіть код, який замінює останній елемент будь-якого вектора на пропущене значення (*NA*). Ваш код повинен працювати для вектора будь-якої довжини. Створіть два тестових вектори різної довжини і перевірте на них правильність створеного коду.

```{r}
vector1 <- c(3, 8, 12, 21, 5, 17, 9, 4, 11, 6, 19, 2)
vector1
```

```{r}
repl_na <- vector1
repl_na[length(repl_na)] <- NA
repl_na
```

```{r}
vector2 <- c("apple", "banana", "cherry", "melon", "grape", "kiwi", "lemon")
vector2
```

```{r}
repl_na <- vector2
repl_na[length(repl_na)] <- NA
repl_na
```

### **Завдання 3**

##### Створіть вектор *g* з наступних значень:

1, 0, 2, 3, 6, 8, 12, 15, 0, *NA*, *NA*, 9, 4, 16, 2, 0

```{r}
g <- c(1, 0, 2, 3, 6, 8, 12, 15, 0, NA, NA, 9, 4, 16, 2, 0)
g
```

##### Виведіть на екран:

-   перший елемент вектора

```{r}
g[1]
```

-   останній елемент вектора

```{r}
g[length(g)]
```

-   елементи вектора з третього по п'ятий включно

```{r}
g[3:5]
```

-   елементи вектора, які дорівнюють 2

```{r}
g[g == 2]
```

-   елементи вектора, які більше 4

```{r}
g[g > 4]
```

-   елементи вектора, які кратні 3 (діляться на 3 без остачі)

```{r}
g[g %% 3 == 0]
```

-   елементи вектора, які більше 4 і кратні 3

```{r}
g[g > 4 & g %% 3 == 0]
```

-   елементи вектора, які або менше 1, або більше 5

```{r}
g[g < 1 | g > 5]
```

-   індекси елементів, які дорівнюють 0

```{r}
which(g == 0)
```

-   індекси елементів, що не менше 2 і не більше 8

```{r}
which(g >= 2 & g <= 8)
```

### **Завдання 4**

##### Створіть повторювану послідовність з 4 елементів (перші літери Вашого прізвища та імені латиницею, число і номер місяця народження). Довжина послідовності дорівнює Вашому віку (кількості повних років). Якщо перші літери прізвища та імені співпадають, то візьміть з них інші різні літери. Якщо збігаються число і номер місяця народження, то замість номера місяця взяти його назву англійською мовою.

```{r}
task4 <- rep(c("V", "A", 29, 9), 19)
task4
```

### **Завдання 5**

##### Створіть матрицю *M3* вимірності 3×4 і заповніть її трійками у найбільш швидкий спосіб.

```{r}
m3 <- matrix(3, nrow = 3, ncol = 4)
m3
```

##### Змініть деякі елементи матриці.

```{r}
m3[1,3] <- 4
m3[2,1] <- 1
m3[3,2] <- NA
m3[3,4] <- 1

m3
```

### **Завдання 6**

##### Створіть матрицю A вимірності 3×4 і заповніть її випадковими цілими числами. Виведіть на екран матрицю B, яка отримана з матриці A множенням її першого рядка на 2, другого -- на (-3), третього -- на 5. У матриці B додати заголовки рядків (*row1, row2, row3*) та стовпців (*col1, col2, col3, col4*).

```{r}
A <- matrix(sample(1:100, 12), nrow = 3, ncol = 4)
A
```

```{r}
B <- matrix(c(2*A[1,], -3*A[2,], 5*A[3,]), nrow = 3, ncol = 4, byrow = TRUE, 
            dimnames = list(c("row1", "row2", "row3"), 
                            c("col1", "col2", "col3", "col4")))

B
```

### **Завдання 7**

##### Дано вектори:

*a* = (1,3, 4,9, *NA*)

*b* = (5,6,7, 0, 2)

*c* = (9,10,13,1, 20)

```{r}
a <- c(1,3, 4,9, NA)
b <- c(5,6,7, 0, 2)
c <- c(9, 10, 13, 1, 20)

print(a)
print(b)
print(c)
```

##### Створіть із векторів *a,b,c* матрицю таку, що

-   задані вектори є стовпцями матриці;

-   задані вектори є рядками матриці;

```{r}
by_col <- cbind(a, b, c)
by_col
```

```{r}
by_row <- rbind(a, b, c)
by_row
```

##### Дайте нові назви рядкам і стовпцям отриманих матриць

Перша матриця:

```{r}
colnames(by_col) <- c("col1", "col2", "col3")
by_col
```

```{r}
rownames(by_col) <- c("row1", "row2", "row3", "row4", "row5")
by_col
```

Друга матриця:

```{r}
colnames(by_row) <- c("col1", "col2", "col3", "col4", "col5")
rownames(by_row) <- c("row1", "row2", "row3")

by_row
```

### **Завдання 8**

##### Створіть тривимірний масив даних для аналізу успішності студентів ФІТ (3 групи, 5 дисциплін, 4 категорії оцінок)

```{r}
evaluation <- c("unsatisfactory", "satisfactory", "good", "excellent")

subjects <- c("Python", "Math", "English", "C#", "R")

groups <- c("FIT, Group 1", "FIT, Group 2", "FIT, Group 3")

number <- sample(1:15, 4 * 5 * 3, replace = TRUE)

students <- array(number, dim = c(4, 5, 3), dimnames = list(evaluation, subjects, groups))
students
```

### **Завдання 9**

##### Дано три вектори:

*names* =("*Jane*", "*Michael*", "*Mary*", "*George*")

*ages* =(8, 6, 28, 45)

*gender* =(0, 1, 0, 1)

-   Створіть з векторів із заданих векторів список (*list*) і назвіть його *info*.

```{r}
info <- list(
  names = c("Jane", "Michael", "Mary", "George"),
  ages = c(8, 6, 28, 45),
  gender = c(0, 1, 0, 1)
)

info
```

-   Звертаючись до елементів списку, виведіть на екран ім'я *Michael*.

```{r}
info$names[2]
```

АБО

```{r}
info[[1]][2]
```

-   Звертаючись до елементів списку, виведіть на екран вектор *gender*.

```{r}
info$gender
```

-   Переназвіть вектори в списку *Name, Age, Gender*.

```{r}
names(info) <- c("Name", "Age", "Gender")
info
```

-   Виведіть на екран елементи вектора *Name*.

```{r}
info$Name
```

-   Додайте до списку вектор *drinks*, в якому збережені значення: *juice, tea, rum, coffee*.

```{r}
drinks <- c("juice", "tea", "rum", "coffee")
info$Drinks <- drinks

info
```

-   Додайте до списку дані ще однієї людини: *John*, 2 роки, чоловіча стать, любить молоко. Виведіть оновлений список на екран

```{r}
info$Name <- c(info$Name, "John")
info$Age <- c(info$Age, 2)
info$Gender <- c(info$Gender, 1)
info$Drinks <- c(info$Drinks, "milk")
```

```{r}
info
```

### **Завдання 10**

##### Створіть новий data.frame під назвою *mini_mtcars*, в якому будуть збережені тільки третій, сьомий, десятий, дванадцятий і останній рядок датафрейма *mtcars*.

```{r}
mini_mtcars <- mtcars[c(3, 7, 10, 12, nrow(mtcars)), ]

mini_mtcars
```
