---
title: "Lab 2. Input and output data in R"
output: html_notebook
---

------------------------------------------------------------------------

### **Завдання 1.**

##### Напишіть код, який запитує у користувача його ім'я з клавіатури і виводить на екран повідомлення виду "Hello, name!".

```{r}
name <- readline(prompt = "Введіть ім'я: ")
cat("Hello, ", name, "!", sep = "")
```

### **Завдання 2.**

##### Напишіть код, який запитує у користувача два дробових числа і виводить на екран їх суму. Розв'яжіть цю задачу в припущенні, що:

##### 1) користувач вводить дробові числа з десятковим роздільником у вигляді точки;

##### 2) користувач вводить дробовічисла з десятковим роздільником у вигляді коми

```{r}
# Варіант 1
num1_str <- readline(prompt = "Введіть перше число: ")
num1_str <- gsub(",", ".", num1_str)
num1 <- as.numeric(num1_str)

num2_str <- readline(prompt = "Введіть друге число: ")
num2_str <- gsub(",", ".", num2_str)
num2 <- as.numeric(num2_str)

sum_result <- num1 + num2

cat("Сума введених чисел: ", sum_result)

```

```{r}
# Варіант 2
num1 <- as.numeric(gsub(",", ".", readline(prompt = "Введіть перше число: ")))

num2 <- as.numeric(gsub(",", ".", readline(prompt = "Введіть друге число: ")))

cat("Сума введених чисел: ", num1 + num2)
```

### **Завдання 3.**

##### Напишіть код, який запитує у користувача значення швидкості в кілометрах в годину і виводить на екран значення швидкості в метрах в секунду.

```{r}
km_per_hour <- as.numeric(readline(prompt = "Введіть швидкість в кілометрах на годину: "))

meters_per_second <- km_per_hour * (1000 / 3600)

cat("Швидкість в метрах на секунду: ", meters_per_second, "м/с")
```

### **Завдання 4.**

##### Створіть таблицю із осмисленими даними в Excel, яка містить 5 рядків і 3 стовпці з даними числового та символьного типу, а також назви стовпців. Здійсніть зчитування в R з даного файлу, збереженого у форматі csv.

```{r}
flowers <- read.csv2(file.choose("Vasko_Input.csv"), header = TRUE)
print(flowers)
```

```{r}
View(flowers)
```

```{r}
print(is.data.frame(flowers))
```

```{r}
dim(flowers)
```

```{r}
print(nrow(flowers))
print(ncol(flowers))
```

### **Завдання 5.**

##### Створіть у середовищі R датафрейм з осмисленими даними(відмінний за змістом від завдання 4), який містить 5 рядків і 3 стовпці з даними числового та символьного типу, а також заголовки стовпців.

##### 1) здійсніть введення значень таблиці даних шляхом ініціалізації трьох окремих векторів;

```{r}
data <- data.frame(
  platform = c("Netflix", "Spotify", "YouTube Premium", "Apple Music", "Megogo"),
  price_indiv = c(4.99, 4.99, 2.69, 9.99, 6.99),
  price_fam = c(9.99, 7.99, 4.04, 14.99, 10.99)
)

print(data)
```

##### 2) здійсніть введення значень таблиці даних з використанням текстового редактору та функції edit()

```{r}
edited_data <- edit(data)
```

```{r}
edited_data
```

##### 3) Експортуйте результат у текстовий файл з використанням функції write.table

```{r}
write.table(edited_data, file = "Vasko_Export.txt", sep = ",")
```

##### 4) Експортуйте результат у файл MSExcel з використанням функцій пакету xlsReadWrite або іншого пакету, що підтримує операції із файлами Excel.

```{r}
# install.packages("xlsReadWrite")
```

```{r}
# install.packages("writexl")
library(writexl)

write_xlsx(edited_data, path = "Vasko_Export.xlsx")
```
