---
title: "Завантаження та опис даних в R"
output: html_notebook
---

### **Завдання 1.**

##### Завантажити дані з файлу *firtree.csv*, в якому зберігаються результати опитування відвідувачів ялинкового базару, і зберегти їх у змінну *tree.*

Показники в файлі:

•  *gender* -- стать респондента;

•  *tree_type* -- тип ялинки, яку оцінював респондент;

•  *height* -- висота ялинки в сантиметрах;

•  *price* -- сума (в грвнях), яку респондент готовий віддати за ялинку;

•  *score* -- оцінка, яку респондент поставив ялинці (1 - дуже погано, 5 - відмінно);

•  *wish* -- відповідь на запитання «Чи хотіли б, щоб Вам подарували таку ялинку?» (так/ ні).

```{r}
tree <- read.csv("firtree 1.csv")
```

### **Завдання 2**

##### Вивести імпортований датасет на екран і додатково вивести його в окремому вікні з використанням функції перегляду *View.*

*Примітка.* Якщо текст при імпорті відображується некоректно внаслідок наявності символів кирилиці, то необхідно при імпорті записати додатковий аргумент *encoding* зі значенням кодування «*UTF*-8».

```{r}
tree
```

```{r}
View(tree)
```

### **Завдання 3.**

##### Вивести перші рядки датасету з використанням функції *head.* Скільки рядків набору даних при цьому виводиться на екран?

```{r}
head(tree)
```

Відповідь: 6 рядків

### **Завдання 4.**

##### Вивести перші 8 рядків датасету *tree.*

```{r}
head(tree, 8)
```

### **Завдання 5.**

##### Вивести останні рядки набору даних з використанням функції *tail.*

```{r}
tail(tree)
```

### **Завдання 6.**

##### Вивести 10 останніх рядків в окремому вікні з використанням функції *View.*

```{r}
View(tail(tree, 10))
```

### **Завдання 7.**

##### Визначити вимірність набору даних (кількість рядків і стовпців) за допомогою функції *dim.*

```{r}
dim(tree)
```

Відповідь: датасет містить 1200 рядків та 7 стовпців.

### **Завдання 8.**

##### Визначити окремо кількість рядків та стовпців, використавши функції *ncol()* та *nrow().*

```{r}
cat("Кількість рядків: ", nrow(tree))
```

```{r}
cat("Кількість стовпців: ", ncol(tree))
```

### **Завдання 9.**

##### Отримати повний технічний опис датасету (функція *str*). Який тип значеньу кожному полі датасету?

```{r}
str(tree)
```

Відповідь:

-   Перше поле індексів, "height", "score", "price" мають тип **int**

-   Поля "gender", "tree_type", "wish" мають тип **chr**

### **Завдання 10.**

##### Перевірити, чи містить датасет пропущені значення. Візуально це визначити проблематично. Для цього можна скористатися почерговим впорядкуванням стовпців датасету у вікні *View* за зростанням. За наявності пропущених значень вони будуть з'являтися на початку стовпця.

```{r}
View(tree)
```

Відповідь: маємо два пропущених значення у колонці "wish", 20 та 47 рядки.

### **Завдання 11.**

##### Знаючи стовпці і порядкові номери (*ID*) рядків, що містять пропущені значення, вивести на екран конкретні «порожні» елементи і переконатися, що вони дійсно не містять значень. Для виведення елемента з номером *n* поля *field* набору даних *dataset* можна скористатися виразом *dataset\$field*[*n*].

```{r}
tree$wish[20]
```

```{r}
tree$wish[47]
```

### **Завдання 12.**

##### Заповнити пропущені значення параметрами *NA*, які *R* в такому разі буде вважати повноцінними значеннями. Для цього при імпорті файлу потрібно вказати додаткову опцію *na.strings =* "". Після імпорту переконатися, що на місцях пропущених значень тепер містяться значення *NA.*

```{r}
tree <- read.csv("firtree 1.csv", na.strings = "")
```

Переконаємося, що на місцях пропущених значень тепер містяться значення *NA*

```{r}
tree$wish[20]
```

```{r}
tree$wish[47]
```

### **Завдання 13.**

##### Підрахувати кількість рядків датасету, що містять значення NA. Для початку скористаємося функцією complete.cases (dataset), яка перевіряє наповненість рядків набору даних значеннями і повертає вектор зі значень TRUE і FALSE, де TRUE означає, що рядок в таблиці не містить пропущені значення (case -- це рядок, тобто одне спостереження).

```{r}
complete.cases(tree)
```

### **Завдання 14.**

##### Оскільки *R* сприймає *TRUE* як 1, а *FALSE* як 0, то можна обчислити кількість заповнених значень з використанням функції *sum(complete.cases()).* Скористатися запереченням функції *sum(!complete.cases())* для обчислення кількості значень *NA* в датасеті.

```{r}
na_count <- sum(!complete.cases(tree))
cat("Кількість пропущених значень: ", na_count)
```

### **Завдання 15.**

##### Скористатися іншим способом для пошуку пропущених значень -- функцією *is.na().*

```{r}
count_na <- sum(is.na(tree))
cat("Кількість пропущених значень: ", count_na)
```

### **Завдання 16.**

##### Для подальшої роботи з пропущеними значеннями встановити додаткові бібліотеки *VIM* та *mice*.

```{r}
install.packages("VIM")
install.packages("mice")
```

### **Завдання 17.**

##### Підключити встановлені бібліотеки та вивести графіки, які покажуть, в яких змінних пропущених значень найбільше і як виглядає таблиця з пропущеними значеннями (патерни пропущених значень).

##### Функція *aggr()* бібліотеки *VIM* видає два графіки. Графік ліворуч показує як часто зустрічаються пропущені значення в тій чи іншій змінній. На графіку праворуч показано, в яких комбінаціях ці припущення значення зустрічаються.

```{r}
library(VIM)
library(mice)
```

```{r}
aggr(tree)
```

### **Завдання 18.**

##### Використати функцію *matrixplot* бібліотеки *mice.* Отриманий графік відповідає за заповненість спостережень (червоним кольором відзначені пропущені значення, решта -- заповнені значення; чим темніший колір, тим більше значення). За вертикальною віссю -- номер рядка в датафреймі, тобто *ID* спостереження.

*Примітка.* Оскільки в датафреймі *tree* є всього два рядка з пропущеними значеннями і вони не поруч, то на графіку їх майже не видно. Але якщо пропусків багато, цей графік їх покаже і відразу стане видно червоні «дірки» на тлі сірих і чорних смужок.

```{r}
matrixplot(tree)
```

### **Завдання 19.**

##### Скористатися функцією *matrixplot* для візуалізації пропущених значень датасету *test.*

```{r}
test <- cbind.data.frame(a = c(NA, 2, 3), b = c(NA, NA, 1))
test
```

```{r}
sum(!complete.cases(test))
```

```{r}
sum(!is.na(test))
```

```{r}
matrixplot(test)
```
