---
title: "Закони розподілу випадкових чисел"
output: html_notebook
---

### **Завдання 1.**

Страхова компанія має 500 договорів страхування життя з 500 клієнтами. Ймовірність настання страхового випадку в цій групі клієнтів однакова і дорівнює 0,002. Величина виплат кожному клієнту однакова і дорівнює 40000 грн. За яким законом розподілена випадкова величина кількості страхових випадків? Побудуйте графік закону розподілу сумарної величини виплат страхової компанії. Обчисліть ймовірність того, що страхова компанія виплатить своїм клієнтам не більше 100 тис. грн.

```{r}
binom_distribution <- dbinom(0:500, size = 500, prob = 0.002)
round(binom_distribution, 10)
```

```{r}
plot(0:n, binom_distribution, type = "p", lwd = 5, col = "blue",
     main = "Графік закону розподілу сумарної величини виплат страхової компанії",
     xlab = "Кількість страхових випадків", ylab = "Ймовірність")
```

```{r}
pbinom(q = 2, n, p)
```

### **Завдання 2.**

Побудуйте біноміальний закон розподілу із параметрами *n*=1000, *p*=0,25.

```{r}
binom_distribution2 <- rbinom(n = 1000, size = 1000, prob = 0.25)
binom_distribution2
```

```{r}
hist(binom_distribution2, col = "red",
     main = "Гістограма біноміального розподілу",
     xlab = "Кількість успіхів", ylab = "Ймовірність")
```

### **Завдання 3.**

Згенеруйте 100 випадкових чисел та зобразіть графічно закон розподілу Пуассона із параметром λ=10.

```{r}
random_poisson <- rpois(100, lambda = 10)

plot(random_poisson, type = "l", col = "skyblue", main = "Розподіл Пуассона", xlab = "Значення", ylab = "Розподіл")
```

### **Завдання 4.**

Обчисліть ймовірність того, що випадкова величина, розподілена за законом розподілу Пуассона із параметром λ=7, набуватиме значень з проміжку [5; 10].

```{r}
probability <- ppois(10, lambda = 7) - ppois(5, lambda = 7)
probability
```

### **Завдання 5.**

Зобразіть графіки функції та щільності розподілу рівномірно розподіленої випадкової величини на проміжку [15; 25].

```{r}
numbers <- runif(n = 50, max = 50)
numbers
```

```{r}
hist(numbers, xlab = "Значення", ylab = "Розподіл", main = "Гістограма розподілу")
```

```{r}
plot(dunif(numbers, min = 15, max = 25), type = "h", main = "Графік щільності розподілу", xlab = "Значення", ylab = "Щільність розподілу")
```

```{r}
plot(punif(numbers, min = 15, max = 25), type = "h", main = "Графік функції розподілу", xlab = "Значення", ylab = "Функція розподілу")
```

### **Завдання 6.**

Згенеруйте 500 рівномірно розподілених випадкових величин в межах від 50 до 100. Зобразіть графічно отриманий розподіл.

```{r}
hist(runif(n = 0:500, min = 50, max = 100), main = "Графік рівномірного розподілу", col = "orange", xlab = "Значення", ylab = "Розподіл")
```

### **Завдання 7.**

Згенеруйте сукупність із 50 значень випадкової величини, розподіленої за експоненціальним законом розподілу із параметром λ=105. Зобразіть графічно експоненціальний закон розподілу із цим параметром.

```{r}
numbers2 = dexp(x = 0:50, rate = 105)

plot(numbers, type = "l", col = "green", main = "Зображення закону розподілу")
```

### **Завдання 8.**

Обчисліть ймовірність того, що випадкова величина, розподілена за експоненціальним законом розподілу із параметром λ=10, не перевищуватиме значення 7.

```{r}
pexp(7, rate = 0.1)
```

### **Завдання 9.**

Виведіть набір із 200 випадкових чисел, розподілених за стандартним нормальним розподілом.

```{r}
rnorm(n = 200, mean = 0, sd = 1)
```

### **Завдання 10.**

Обчисліть ймовірність того, що випадкова величина, розподілена за нормальним законом розподілу із параметрами α=20, σ=87 набуватиме значень з проміжку [14; 70]. Побудуйте графіки функції та щільності такого розподілу.

```{r}
numbers3 <- seq(-100, 100, by = 1)
numbers3
```

```{r}
probability2 <- pnorm(q = 70, mean = 20, sd = 87) - pnorm(q = 14, mean = 20, sd = 87)
probability2
```

```{r}
plot(numbers3, dnorm(numbers3, mean = 20, sd = 87), type = "l", main = "Графік щільності розподілу", xlab = "Значення", ylab = "Значення щільності")
```

```{r}
plot(numbers3, pnorm(numbers3, mean = 20, sd = 87), type = "l", xlab = "Значення", ylab = "Функція розподілу", main = "Графік функції розподілу")
```
