---
title: "Модульний контроль № 1"
output: html_notebook
---

```{r}
# install.packages("DAAG")
library(DAAG)
```

```{r}
data(hurricNamed)
hurricNamed
```

### **Завдання 1.**

Проведіть аналіз структури датасету. Ознайомтеся із довідковою інформацією про зміст полів датасету.

```{r}
?hurricNamed
```

```{r}
rows <- dim(hurricNamed)[1]
cols <- dim(hurricNamed)[2]

sprintf("Датасет містить %d рядки і %d стовпців", rows, cols)
```

```{r}
# також можна було використати nrow() та ncol()
cat("Кількість рядків: ", nrow(hurricNamed))
```

```{r}
cat("Кількість стовпців: ", ncol(hurricNamed))
```

```{r}
# переглянула типи даних та зміст полів датасету
str(hurricNamed)
```

```{r}
# подивилася кількість пропущених значень
count_na <- sum(!complete.cases(hurricNamed))
cat("Кількість пропущених значень: ", count_na)
```

### **Завдання 2.**

Виведіть увесь датасет *hurricNamed* на екран*.*

```{r}
View(hurricNamed)
```

### **Завдання 3.**

Виведіть на екран перші 10 і останні 10 записів про урагани.

```{r}
head(hurricNamed, 10)
```

```{r}
tail(hurricNamed, 10)
```

### **Завдання 4.**

Сформувати датасет *hurricNamed_short,* який містить:

1)  назву урагану;

2)  рік;

3)  максимальну швидкість вітру;

4)  величину заподіяних збитків.

```{r}
hurricNamed_short <- hurricNamed[, c("Name", "Year", "LF.WindsMPH", "BaseDamage")]

head(hurricNamed_short)
```

### **Завдання 5.**

Упорядкувати датасет *hurricNamed_short* за спаданням максимальної швидкості вітру і вивести на екран упорядкований набір.

```{r}
hurricNamed_short_ordered <- hurricNamed_short[order(-hurricNamed_short$LF.WindsMPH), ]

hurricNamed_short_ordered
```

### **Завдання 6.**

Сформувати датасет hurricNamed_short2000, який містить дані з датасету hurricNamed_short про урагани, що вирували після 2000 року.

```{r}
hurricNamed_short2000 <- hurricNamed_short[hurricNamed_short$Year > 2000, ]

head(hurricNamed_short2000)
```

### **Завдання 7.**

Експортувати датасет *hurricNamed_short* у текстовий файл *Surname_Modul_1.txt*

```{r}
write.table(hurricNamed_short, "Vasko_Modul_1.txt", sep = ",")
```

### **Завдання 8.**

На основі початкового датасету *hurricNamed* створити вектор, що містить кількості жертв ураганів. В якості імен використати імена ураганів з датасету.

```{r}
vector <- hurricNamed$deaths
names(vector) <- hurricNamed$Name

print(vector)
```
