---
title: "Програмування в R"
output: html_notebook
---

### **Завдання 1.**

Напишіть код, який запитує у користувача його ім'я та прізвище і якщо воно збігається Вашим, виводить на екран *«Hello, [name] [surname], welcome to R! I missed you»*, якщо не збігається, то виводить на екран *«Sorry, R is not available now»*. Мається на увазі, що *R* знає Ваше ім'я.

```{r}
my_name <- "Anastasiia"
my_surname = "Vasko"
```

```{r}
user_name <- readline("Введіть ваше ім'я (агнлійською): ")
user_surname <- readline("Введіть ваше прізвище (англійською): ")
```

```{r}
if (user_name == my_name && user_surname == my_surname) {
  cat(paste("Hello, ", user_name, " ", user_surname, ", welcome to R! I missed you", sep = ""))
} else {
  cat("Sorry, R is not available now")
}
```

### **Завдання 2.**

Напишіть код, який зберігає число, яке ввів користувач з клавіатури (передбачається, що користувач вводить тільки числа, причому в правильному форматі -- як роздільник використовує точку), в змінну *x* і якщо *x* є цілим числом, то виводить на екран повідомлення «*It is an integer*», а якщо *x* не є таким, то виводить «*It is not an integer*».

```{r}
number <- as.numeric(readline("Введіть число: "))
print(number)

if (as.integer(number) == as.numeric(number)) {
  cat("It is an integer\n")
} else {
  cat("It is not an integer\n")
}
```

### **Завдання 3.**

Напишіть код, який запитує у користувача розмірність матриці (передбачається, що користувач вводить число рядків і стовпців через пробіл), зберігає їх і створює одиничну матрицю заданої розмірності. Якщо неможливо створити одиничну матрицю заданої розмірності, на екран виводиться повідомлення *«Impossible to create an identity matrix with such dimensions»*.

```{r}
dimensions <- as.integer(strsplit(readline("Введіть розмірність матриці: "), " ")[[1]])

rows <- dimensions[1]
cols <- dimensions[2]

if (rows > 0 && cols > 0 && rows == cols) {
  matrix <- diag(1, nrow = rows, ncol = cols)
  print(matrix)
  } else {
    cat("Неможливо створити одиничну матрицю з такими розмірами\n")
  }
```

### **Завдання 4.**

Визначити максимальний за модулем від'ємний елемент масиву *B*(10).

```{r}
B <- sample(-100:100, 10)
B
```

```{r}
max_negative_element <- NULL

for (i in 1:length(B)) {
  if (B[i] < 0) {
    if (is.null(max_negative_element) || abs(B[i]) > abs(max_negative_element)) 
      {
      max_negative_element <- B[i]
    }
  }
}

if (!is.null(max_negative_element)) {
  cat("Максимальний за модулем від'ємний елемент: ", max_negative_element, "\n")
} else {
  cat("У масиві немає від'ємних елементів\n")
}
```

### **Завдання 5.**

Переписати підряд у масив *Y* додатні, а в масив *Z* -- від'ємні елементи масиву *X*(12).

```{r}
X <- sample(-20:20, 12)
X
```

```{r}
Y <- numeric(0)  
Z <- numeric(0) 

for (i in 1:length(X)) {
  if (X[i] > 0) {
    Y <- c(Y, X[i])
  } else if (X[i] < 0) {
    Z <- c(Z, X[i])
  }
}


cat("Y (додатні): ", Y, "\n")
cat("Z (від'ємні): ", Z, "\n")

```

### **Завдання 6.**

Визначити суму елементів масиву *N*(20), які кратні трьом. Використати функцію, яка приймає значення *true*, якщо число поділяється на три і *false* в іншому разі. Написати процедуру виводу на екран елементів одновимірного масиву.

```{r}
N <- sample(1:100, 20)
N
```

```{r}
is_multiple_3 <- function(x) {
  return(x %% 3 == 0)
}

sum_multiples <- function(arr) {
  sum <- 0
  for (i in 1:length(arr)) {
    if (is_multiple_3(arr[i])) {
      sum <- sum + arr[i]
      print(arr[i])
    }
  }
  cat("Сума елементів, кратних трьом:", sum, "\n")
}


sum_multiples(N)
```

### **Завдання 7.**

Дано вектори: country = ( Austria, Ghana, Italy, Canada, Egypt, USA, Sweden); сontinent = (America, Africa, Europe); Описати функцію *cont(s)*, яка визначає континент, на якому знаходиться країна *s* і використати її для визначення логічної змінної *t*, яка дорівнює *true*, якщо країни *x* i *y* знаходяться в межах одного континенту і *false*, якщо країни *x* i *y* знаходяться на різних континентах.

```{r}
cont <- function(country) {
  continents <- c("America", "Africa", "Europe")
  if (country %in% c("USA", "Canada")) {
    return("America")
  } else if (country %in% c("Ghana", "Egypt")) {
    return("Africa")
  } else if (country %in% c("Austria", "Italy", "Sweden")) {
    return("Europe")
  } else {
    return("Unknown")
  }
}
```

```{r}
# перевірка
cont("USA")
cont("Sweden")
```

```{r}
check_continent <- function(c1, c2) {
  ifelse(cont(c1) == cont(c2), t <- TRUE, t <- FALSE)
}
```

```{r}
check_continent("Egypt", "Ghana")
check_continent("Italy", "Sweden")
check_continent("Italy", "Canada")
```
