---
title: "Управління даними в R"
output: html_notebook
---

### Завдання 1.

Додайте датасет *Orange* в робоче середовище. Проведіть аналіз структури датасету.

```{r}
# ?Orange
```

```{r}
df_orange <- Orange
head(df_orange)
```

Створіть нову колонку під назвою *year*, в якій будуть

-   нулі, якщо значення змінної *age* менше 366,

-   одиниці -- *age* в межах від 366 до 731,

-   2 -- якщо *age* більше 731 і менше 1096,

-   3 -- якщо *age* більше 1097 і менше 1462,

-   4 -- якщо *age* більше 1463.

```{r}
# варіант 1

df_orange$year <- ifelse(df_orange$age < 366, 0,
                         
                     ifelse(df_orange$age >= 366 
                            & df_orange$age <= 731, 1,
                            
                            ifelse(df_orange$age > 731 
                                   & df_orange$age <= 1096, 2,
                                   
                                   ifelse(df_orange$age > 1096 
                                          & df_orange$age <= 1462, 3, 
                                          
                                          4))))


head(df_orange)
```

```{r}
# варіант 2
df_orange <- within(df_orange,
                    {
                      year <- NA
                      year[age < 366] <- 0
                      year[age >= 366 & age <= 731] <- 1
                      year[age > 731 & age <= 1096] <- 2
                      year[age > 1096 & age <= 1462] <- 3
                      year[age > 1462] <- 4
                    })

head(df_orange)
```

Створіть вектор *circumference_4* і збережіть в ньому значення діаметру дерев (*circumference*) для дерев віком чотири роки (*year*).

```{r}
circumference_4 <- df_orange$circumference[df_orange$year == 4]

circumference_4
```

```{r}
# але так як ми вчили цикли, і у Вас на демонстрації на парі я бачила варіант виконання цього завдання з їх використанням, то теж попрактикувалася:

circumference_4 <- c()

for (i in 1:nrow(df_orange)) 
  {
  if (df_orange$year[i] == 4) 
    {
    circumference_4 <- append(circumference_4, df_orange$circumference[i])
    }
}

circumference_4
```

### Завдання 2.

Створіть нову змінну *new_var* в даних *mtcars*, яка містить одиниці в рядках, якщо в машині не менше чотирьох карбюраторів (змінна «*carb*») або більше шести циліндрів (змінна «*cyl*»). У рядках, в яких умова не виконується, повинні стояти нулі.

```{r}
data("mtcars")
head(mtcars)
```

```{r}
# варіант 1
mtcars$new_var <- ifelse(mtcars$carb >= 4 | mtcars$cyl > 6, 1, 
                         0)

head(mtcars)
```

```{r}
# варіант 2
for (i in 1:nrow(mtcars)) 
  {
  if (mtcars$carb[i] >= 4 || mtcars$cyl[i] > 6) 
    #
    {
    mtcars$new_var[i] <- 1
  } 
  else {
    mtcars$new_var[i] <- 0
    }
}

head(mtcars, 10)
```

```{r}
# варіант 3
mtcars <- within(mtcars,
                 { # без початкового задання 0 всюди працює коректно, 
                   # new_var <- 0
                   
                   # якщо задаю, то замість 0 виводить NA.
                   
                   # тому лишила такий варіант
                      new_var[carb >= 4 | cyl > 6] <- 1
                    })

head(mtcars)
```

### Завдання 3.

Для змінної *new_var* з попереднього завдання, використовуючи конструкцію: *if () {} Else {}* зробіть наступне: якщо середнє значення вектора *new_var* більше 0.7, в змінну *result* збережіть *«My mean is great»*, якщо середнє значення *new_var* менше або дорівнює 0.7, то в змінну result збережіть рядок *«My mean is not so great»*.

```{r}
mean_new_var <- mean(mtcars$new_var)

if (mean_new_var > 0.7) {
  result <- "My mean is great"
} else {
  result <- "My mean is not so great"
}

result
print(mean_new_var)
```

### Завдання 4.

Додайте до датасету *AirPassengers* змінну *good_months* і збережіть в неї число пасажирів тільки в тих місяцях, в яких це число більше, ніж показник попереднього місяця.

```{r}
data("AirPassengers")
AirPassengers
```

```{r}
good_months <- c()
index <- 1

for (i in 2: length(AirPassengers)) {
  if (AirPassengers[i] > AirPassengers[i - 1]) 
    {
    good_months[index] <- AirPassengers[i]
    index <- index + 1
    }
}


good_months
```

### Завдання 5.

Створіть *data.frame* у робочому середовищі:

```{r}
df <- data.frame(var1 = c(11, 21, 31), 
                 var2 = c(12, 22, 32),
                 var3 = c(13, 23, 33),
                 var4 = c(14, 24, 34),
                 row.names = c("case1", "case2", "case3"))
df
```

1)  Виведіть значення var1, var2, var3 для case1.

```{r}
df_1_1 <- df["case1", c("var1", "var2", "var3")]
df_1_1
```

АБО

```{r}
df_1_2 <- df[c(1), c(1:3)]
df_1_2
```

2)  Виведіть значення всіх змінних для case2, які більші за 22.

```{r}
df_2 <- df["case2", ][, df["case2", ] > 22]
df_2
```

3)  Виведіть імена змінних для колонок 1 і 3.

```{r}
df_3 <- colnames(df)[c(1, 3)]
df_3
```

4)  Додайте колонку з іменем *Y* і значеннями -1, 0, 1.

```{r}
df_4 <- df
df_4$Y <- c(-1, 0, 1)
df_4
```

5)  Видаліть рядок case2.

```{r}
df_5 <- df[-2, ]
df_5
```

6)  Значення другої колонки піднесіть в третій степінь.

```{r}
df_6 <- df
df_6$var2 <- df_6$var2^3
df_6
```

### Завдання 6.

Напишіть код, який запитує у користувача кількість елементів вектору («*Enter number of elements:*»), зберігає його в змінну *n* і створює вектор заданої довжини, що складається з пропущених значень (*NA*). Далі, якщо індекс елемента парний, то цей елемент замінюється на 1, якщо непарний -- на 0.

```{r}
n <- as.integer(readline(prompt = "Enter number of elements: "))
print(n)
vector <- rep(NA, n)
print(vector)
```

```{r}
for (i in 1:n) 
  {
  if (i %% 2 == 0) 
    {
    vector[i] <- 1
    } 
  else 
    {
    vector[i] <- 0
    }
}

print(vector)
```

### Завдання 7.

Напишіть функцію *smart_squares* (), яка приймає на вхід вектор, і якщо він числовий, то повертає вектор з квадратів його елементів, а якщо ні -- повертає вектор з пропущених значень (*NA*) і виводить на екран повідомлення «*Your vector is not numeric*».

```{r}
smart_squares <- function(input) 
  {
  if (is.numeric(input)) 
    {
    return(input^2)
  } 
  
  else 
    {
    cat("Your vector is not numeric\n")
    return(rep(NA, length(input)))
  }
}
```

```{r}
numeric_vector <- c(1, 2, 333, 10, 90)
smart_squares(numeric_vector)
```

```{r}
not_numeric_vector <- c("a", "b", "c")
smart_squares(not_numeric_vector)
```
