---
title: "Розвідувальна аналітика. Використання базового пакету графіки."
output: html_notebook
---

## Графіки

Одразу вирішила подивитися можливі кольори в R()

```{r}
colors()
```

### **Завдання 1.**

Відтворіть наступний графік, який складено за даними датасету *women* з базової інсталяції *R.*

```{r}
women
```

```{r}
str(women)
```

```{r}
plot(x = women$height, y = women$weight, 
     main = "American Women - weight vs height", 
     xlab = "Height", ylab = "Weight", 
     col = "blue", pch = 19, cex = 1.2)
```

### **Завдання 2.**

В R є вбудований датасет *Nile*. Цей датасет містить річний потік води в річці Ніл з 1871 до 1971 року. З використанням функції *plot* та її параметрів:

1)  зобразити графік залежності величини річкового потоку за роками;

2)  додати заголовок для графіка: «Nile River Annual Flow», підпис осі x: «Year» і підпис осі y: «Flow»;

3)  обчислити середнє значення річкового потоку додати на графік горизонтальну лінію, яка відображає середній потік за всі роки і підпис «Average Flow» з підрахованим середнім потоком.

```{r}
Nile
```

```{r}
plot(Nile, type = "l", col = "blue", lwd = 2, 
     main = "Nile River Annual Flow", 
     xlab = "Year", 
     ylab = "Flow")

average_flow <- mean(Nile)
abline(h = average_flow, col = "darkgrey", lty = 2)
text(1900,1200, average_flow, labels = paste("Average Flow:", round(average_flow, 2)), pos = 4, col = "darkgrey")
```

### **Завдання 3.**

В датасеті *cars* наведено швидкість і гальмівну відстань. Зобразіть дані на точковому графіку і проведіть аналіз отриманих результатів.

```{r}
data(cars)
```

```{r}
plot(cars$speed, cars$dist, 
     main = "Залежність гальмівного шляху від швидкості", col.main = "red",
     xlab = "Швидкість", ylab = "Гальмівний шлях", col.lab = "blue",
     pch = 16, tck = 1,
     col = "darkgreen")

abline(lm(dist ~ speed, data = cars), col = "red")
```

***Бачимо залежність між гальмівним шляхом і швидкістю автомобіля.***

Вирішила додатково обрахувати кореляцію:

```{r}
cor(cars$speed, cars$dist)
```

Переконалася, що кореляція існує, значення 0,8 на це вказує.

### **Завдання 4.**

Використайте датасет *rivers* (*R Base*). Створіть графік, який містить зображення річок щодо їх індексу в даних. Додайте підпис осі *Y*: «*Length in miles*». Додайте заголовок червоним кольором у два рядки: «*Length of Major N. American Rivers*». Точки зобразіть зеленим кольором.

```{r}
rivers
```

```{r}
plot(rivers, pch = 16, col = "green", ylab = "Length in miles")
title(main = "Length of \n Major N. American Rivers", col.main = "red")
```

## Стовпчикові діаграми та гістограми

### **Завдання 5.**

Створіть вектор з таких чисел:

60 85 72 59 37 75 93 7 98 63 41 90 5 17 97\
і побудуйте для такого вектору гістограму та стовпчикову діаграму, розмістивши їх в один ряд. В чому буде полягати відмінність?

```{r}
vector <- c(60, 85, 72, 59, 37, 75, 93, 7, 98, 63, 41, 90, 5, 17, 97)
vector
```

```{r}
par(mfrow=c(1,2))

hist(vector, main="Гістограма", col.main = "green", font.main = 3,
     xlab="Values", 
     col= rainbow(length(vector)), border="black")

barplot(vector, main="Стовпчикова діаграма", col.main = "blue", font.main = 3,
        xlab="Index", ylab="Values", 
        col= rainbow(length(vector)), border="black")
```

Різниця між гістограмою та стовпчиковою діаграмою:

-   гістограма відображає розподіл чисел на діапазонах (групує дані, і виводить їх частоту -- кількість значень, що потрапили в інтервал)

-   стовпчикова діаграма відображає окремі значення

### **Завдання 6.**

З допомогою команди *rnorm*(100) згенеруйте 100 випадкових чисел з нормальним розподілом. Створіть дві гістограми з двома різними наборами чисел по 100 елементів з нормального розподілу, використавши команду наведену вище. Чи гістограми будуть однаковими?

```{r}
data1 <- rnorm(n = 100, mean = 10, sd = 5)
data2 <- rnorm(n = 100, mean = 10, sd = 5)
```

```{r}
par(mfrow=c(1,2))

hist(data1, main="Гістограма 1", breaks = 20, 
     col="azure", border="black", xlab="Values")
hist(data2, main="Гістограма 2", breaks = 20, 
     col="mistyrose", border="black", xlab="Values")
```

***Ні, гістограми різні, бо ми маємо набір рандомних чисел.***

### **Завдання 7.**

Завантажте дані з файлу *firtree.csv.* Побудуйте стовпчикову діаграму розподілу кількості хвойних дерев у числовому та відсотковому форматі з різними відтінками зеленого кольору.

```{r}
tree <- read.csv("firtree 1.csv", encoding = "UTF-8", na.strings ="")
tree <- na.omit(tree)
tree
```

```{r}
par(mfrow=c(1,2))

barplot(table(tree$tree_type), main = "Хвойні дерева", xlab = "Види дерев", ylab = "Частота",
        col = c("mediumseagreen", "seagreen", "darkgreen", "forestgreen"), 
        border = "black")


percent_tree <- table(tree$tree_type)/sum(table(tree$tree_type))*100
barplot(percent_tree, main = "Хвойні дерева", xlab = "Види дерев", ylab = "Частота у %",
        col = c("mediumseagreen", "seagreen", "darkgreen", "forestgreen"), border = "black")
```

### **Завдання 8.**

Побудуйте гістограму для висоти дерев. Додайте до гістограми заголовок, змініть колір і підпишіть осі координат

```{r}
hist(tree$height, 
     main = "Гістограма висоти дерев",
     xlab = "Висота дерева(в см)",          
     ylab = "Кількість дерев",       
     col = "chartreuse",                  
     border = "black")
grid()
```

## Кругові діаграми

### **Завдання 9.**

Побудуйте кругову діаграму розподілу типів хвойних дерев. Змініть кольори діаграми на власні*.*

```{r}
pie(round(percent_tree, 2), main = "Розподіл типів хвойних дерев", col = c("lightcoral",  "orchid", "pink", "lightblue"))
```

### **Завдання 10.**

Додайте до кругової діаграми значення розподілу дерев у відсотках*.* Додати легенду до кругової діаграми

```{r}
percent_tree <- round(percent_tree, 2)
labels_trees <- paste(percent_tree, "%", sep = " ")

pie(percent_tree, labels = labels_trees, 
    main = "Розподіл типів хвойних дерев", 
    col = c("firebrick",  "gold", "deeppink", "dodgerblue"))

legend(x = -2.5, y = 1, cex = 0.8, as.character(unique(tree$tree_type)), 
       fill = c("firebrick", "deeppink", "dodgerblue", "gold"))
```
